【裁判字號】    95,台上,4891
【裁判日期】    950907
【裁判案由】    違反毒品危害防制條例
【裁判全文】
最高法院刑事判決            九十五年度台上字第四八九一號
    上  訴  人  甲○○
                        （現另案於台灣桃園女子監獄執行中
                        ）
    選任辯護人  周彥憑律師
上列上訴人因違反毒品危害防制條例案件，不服台灣高等法院中
華民國九十五年七月十四日第二審判決（九十五年度上訴字第一
五五九號，起訴案號：台灣台北地方法院檢察署九十四年度偵字
第一四七四三號），提起上訴，本院判決如下：
    主  文
上訴駁回。
    理  由
按刑事訴訟法第三百七十七條規定，上訴於第三審法院，非以判
決違背法令為理由，不得為之。是提起第三審上訴，應以原判決
違背法令為理由，係屬法定要件。如果上訴理由書狀並未依據卷
內訴訟資料，具體指摘原判決不適用何種法則或如何適用不當，
或所指摘原判決違法情事，顯與法律規定得為第三審上訴理由之
違法情形，不相適合時，均應認其上訴為違背法律上之程式，予
以駁回。本件上訴意旨略稱：（一）上訴人於民國九十四年八月
三十日偵訊時已供稱查獲之毒品海洛因係伊與賴怡君、羅吉良共
有，因出事，故由伊一人承擔，才承認海洛因係其所有；證人即
查獲之警察黃任蔍亦證稱查獲後，上訴人及賴怡君、羅吉良有在
派出所私下談話。足見非無由上訴人一人頂罪之可能。賴怡君與
上訴人雖為姊妹，但以其對於有無吸毒一事，前後供述不一，則
其否認查獲之海洛因係與上訴人合資購買，應不全然可信。又上
訴人就查獲之海洛因究係自己獨買或合資購買之供述，雖有不同
，但此並不足以作為上訴人有意圖販賣之認定。（二）依扣案帳
單所載，若係上訴人記載毒品包數、每包單價，則該帳單第一行
「五○○、七○○、一○○○、二○○○、三○○○」應係每包
之單價，第二行「一一、三、一六、五、三」應係海洛因包數，
第三行「五五○○、二一○○、一六○○○、一○○○○、九○
○○」才是各種包數之總價。依該帳單之記載觀之，全部總價為
新台幣（下同）四萬二千六百元。然上訴人係以十五萬八千元販
入，豈有欲以四萬二千六百元低價賣出之可能。原判決以上開帳
單數字係上訴人意圖販賣毒品所為之單價記載，明顯違背經驗法
則及論理法則，有判決不適用法則之違法。且對於上訴人欲販賣
之每包單價究係「五○○、七○○、一○○○、二○○○、三○
○○」，或「五五○○、二一○○、一六○○○、一○○○○、
九○○○」，並未敘明，亦有判決不備理由之違法。（三）上訴
人於警、偵訊均自承每次海洛因用量為○點一公克，每日四、五
次，依所購海洛因十八點五公克，約可供一個月左右供己施用，
亦屬常情；又上訴人於販入之初，出賣人「小黑」即已包裝成三
十八包，電子磅秤係怕「小黑」偷斤兩用來秤重之用，並非用作
分裝海洛因三十八包之用。原判決認定上訴人嗣後萌生販賣毒品
營利意圖，以其所有電子磅秤將海洛因分裝成三十八包，即與卷
內資料不符，有認定事實不憑證據之違法。（四）本案並無任何
販賣交易之對象及佐證，原判決僅以上訴人一次以高達十五萬八
千元之代價販入超過逾其個人平均所需施用之數量，且一次支出
甚多金錢，因而萌生販賣毒品營利之意圖，對於上訴人如何萌生
販賣之意圖未詳加說明，有判決理由不備之違法等語。
惟查：本件原判決維持第一審所為變更檢察官所引起訴法條，論
處上訴人甲○○以意圖販賣而持有第一級毒品罪之科刑判決，駁
回上訴人在第二審之上訴，係依憑上訴人之部分供述（供承有於
原判決所載時、地，以十五萬八千元，向綽號「小黑」之成年男
子，販入扣案之毒品海洛因等情），證人即司法警察謝嘉輝之證
供（證述查獲經過），法務部調查局調科壹字第○二○○○七四
五五號鑑定通知書（扣案已分裝完成之海洛因三十八包，經鑑定
確含有第一級毒品海洛因成分，合計淨重一八點五公克、包裝重
六點六六公克、純度 44.92％、純質淨重八點三一公克），扣案
電子磅秤一個、分裝袋二十三個、帳單二張等證據，為其論罪之
依據。並敘明（一）上訴人初稱查獲之海洛因係自購，嗣改稱與
賴怡君、羅吉良合資購買。然證人賴怡君、羅吉良均否認有合資
購買毒品之情事。如若確有合資購買，衡情於購入後，其三人即
應已依出資比例分取，方符事理。惟依查扣之海洛因係分裝成大
小、重量不一之三十八包，足徵所辯合資購買之說，要非事實，
並不可採。（二）本件雖無積極證據足認上訴人於販入上開海洛
因之初，即具營利之意圖，然以其一次販入即達十五萬八千元，
淨重十八點五公克，已超過其每月收入，亦逾其日常施用所需數
量；且於查獲時，該等海洛因已分裝成重量、大小不一之三十八
包，置於其手提包內攜帶外出；如謂僅係單純供己施用，何以悉
數隨身攜帶外出，而增風險？且於其皮包內又為警同時查扣同一
型式之分裝袋二十三個及載有數字「一一、三、一六、五、三」
，加起來適為三十八之帳單，復又於其住處扣得電子磅秤一個。
凡此客觀跡證，足以印證說明上訴人係因一次販入顯超逾其個人
日常所需施用之海洛因數量，並一次支出超逾其收入，因而萌生
販賣毒品營利之意圖，而以其所有之電子磅秤將海洛因分裝成三
十八包，攜帶外出，伺機販賣。而以上訴人之所為，係犯毒品危
害防制條例第五條第一項意圖販賣而持有第一級毒品罪，因而變
更檢察官所引同條例第四條第一項販賣第一級毒品罪之起訴法條
。對於上訴人否認有意圖販賣而持有毒品之犯行，所辯因當時海
洛因缺貨，乃與賴怡君、羅吉良合資購買，以供施用，並無販賣
之意，電子磅秤係用以分裝每天施用毒品數量，帳單是玩牌輸贏
之記載，並非出售毒品的價錢云云，如何為不可取，已予指駁說
明綦詳，核其論述與經驗法則、論理法則及證據法則皆無違背。
按毒品危害防制條例第五條第一項之意圖販賣而持有毒品罪，係
指行為人以意圖販賣營利以外之原因而持有毒品，其後始起意營
利販賣，且迄未著手賣出者為要件；故售賣之對象及其價格已否
確定，均非所問。且查欲兜售、販賣毒品與他人者，不論係僅販
賣一名、連續販賣多名吸毒者，或販賣與他人轉賣牟利，其情節
容有不同，均不無攜帶數十包毒品之可能。本件查扣之海洛因數
量，與一般施用者僅小量購買或持有之情形迥異；參諸同時查獲
之物品中尚有分裝袋、電子磅秤，而該等物品均可供分裝、包裝
毒品之用。則原判決依上訴人攜帶大量且已分裝完成之海洛因外
出，及其手提包內另有分裝袋等外觀狀態，憑以認定上訴人已變
更其犯意為意圖販賣而持有，擬伺機售賣圖利；並依其分裝之海
洛因重量不一，據以說明上訴人係以所有之電子磅秤予以分裝海
洛因成三十八包之理由，顯已認定上訴人所辯於販入之初即已包
裝完畢，及電子磅秤係怕「小黑」偷斤兩用來秤重之用云云，為
不可採信。凡此，均屬原審取捨證據及證據證明力判斷職權之合
法行使，所為判斷，並無悖乎證據法則及一般經驗法則，自不得
指為違法。又原判決僅謂帳單上之數字係上訴人意圖販賣毒品所
為之單價記載，此與上訴人實際欲售賣之價格是否相符，因上訴
人堅不吐實而無從查證，仍無礙於其變更犯意為意圖販賣而持有
之事實認定。上訴意旨所指各情，無非係就原審採證認事之職權
行使，及原判決已說明論駁之事項，徒憑己意，重為事實上之爭
辯，或任意指摘。與法律規定得為第三審上訴理由之違法情形，
不相適合，應認其上訴為違背法律上之程式，予以駁回。
據上論結，應依刑事訴訟法第三百九十五條前段，判決如主文。
中    華    民    國  九十五  年    九    月    七    日
                      最高法院刑事第七庭
                          審判長法官  孫  增  同
                                法官  吳  昆  仁
                                法官  趙  文  淵
                                法官  吳      燦
                                法官  洪  昌  宏
      本件正本證明與原本無異
                                      書  記  官
中    華    民    國  九十五  年    九    月   十二   日
                                                     Ｒ


司法院資訊處製作；財團法人民間司法改革基金會備份。
